【裁判字號】    90,上訴,489
【裁判日期】    900830
【裁判案由】    竊盜等
【裁判全文】
臺灣高等法院臺南分院刑事判決              九十年度上訴字第四八九號     Ｃ
      上  訴  人
      即  被  告  乙  ○  ○
右上訴人因竊盜等案件，不服臺灣臺南地方法院八十九年度訴字第一三八八號中華民
國九十年三月一日第一審判決（起訴案號：臺灣臺南地方法院檢察署八十九年度營偵
字第一四七二號），提起上訴，本院判決如左：
      主      文
原判決關於竊盜部分撤銷。
乙○○共同連續乘颱風災害之際，攜帶兇器竊盜，累犯，處有期徒刑拾月，扣案之Ｔ
型板手壹支沒收。
      事      實
一、乙○○曾有多次竊盜前科，其中民國八十四年間因二次竊盜罪，經原審法院分別
    判處有期徒三年及九月確定，於八十八年二月二十三日縮短刑期執行完畢，猶不
    知悔改，於八十九年十一月一日凌晨某時，與綽號「義昌」之不詳姓名、年籍成
    年男子，共同意圖為自己不法所有之概括犯意聯絡，攜帶客觀上對於人之生命、
    身體具有危險性之兇器Ｔ型板手壹支，利用颱風災害之夜，路上人行稀少時，先
    趁甲○○不在之際，在高雄縣橋頭鄉○○村○○路○○道路工寮內，共同竊取甲○○所有價值新台幣（下同）四十萬元之車號ＵＫ─七八三號自用大貨車一輛。
    再以該大貨車為交通及載運工具，於同日凌晨某時，利用颱風風災之夜，至高雄
    縣岡山鎮○○路二號鴻興木材行工廠，翻爬逾越用原木堵住之大門，共同竊取葉
    建賢所有之價值五十萬元之堆高機一輛，以堆高機將原木移開後，駛離該處，並
    將堆高機駕至大貨車上。嗣二人正欲將所竊得之上揭大貨車及其上之堆高機送往
    臺中地區銷贓途中，為執行巡邏警員發現，示意停車受檢時，其二人加速逃逸，
    駕駛大貨車之綽號「義昌」之成年男子沿途蛇行企圖衝撞、阻擾員警攔截，經警
    見情況急迫而對空鳴槍，再朝該車輪胎射擊，致爆胎不能行駛始停車，乙○○與
    綽號「義昌」之成年男子乃下車逃逸，經警追捕，於同日凌晨三時十分許，在附
    近稻田內逮捕乙○○，綽號「義昌」之成年男子則趁隙逃逸，現場並扣得贓物自
    用大貨車及堆高機各一輛，與被告或綽號「義昌」之成年男子所有供共同犯罪之
    Ｔ型板手一支。
二、案經臺南縣警察局新營分局報請臺灣臺南地方法院檢察署檢察官偵查起訴。
      理      由
一、訊據上訴人即被告乙○○否認有竊盜犯行，辯稱：那一天沒有颱風，只有下大雨
    ，其沒有參與竊盜，綽號「義昌」之成年男子約其在當日凌晨將近二點到高速公
    路新營交流道，綽號「義昌」之成年男子開了一輛大貨車，上面放置一輛堆高機
    ，其是在新營交流道和綽號「義昌」之成年男子會合，當時大貨車上面已經有堆
    高機，綽號「義昌」之成年男子找其當綑工卸貨，後來他沒有上高速公路，因為
    超重，為了要閃過地磅，問其怎麼開，其說往臺南縣鹽水方向開，可以閃過地磅
    ，綽號「義昌」之成年男子本名叫丙○○，住在臺南市，差不多四十歲到五十歲
    之間，是八十五年間在臺南監獄服刑時認識云云。經查：
（一）被告經警查獲前所乘坐之大貨車及大貨車上裝載之堆高機，分別為甲○○及葉
      建賢於當晚凌晨某不詳時間所失竊等情，業據被害人甲○○及葉建賢於警訊時
      分別指述甚詳，並有贓物認領保管單各一紙在卷可資佐證。而八十九年十一月
      一日凌晨，高雄縣橋頭鄉、岡山鎮颱風過境，亦有交通部中央氣象局九十年五
      月十六日中象參字第九○○二四八七號函所附該日海上陸上颱風警報二份可參
      。
（二）被告雖辯稱：綽號「義昌」之成年男子約其在當日凌晨將近二點到高速公路新
      營交流道，他開了一輛大貨車，上面放置一輛堆高機，其是在新營交流道和綽
      號「義昌」之成年男子會合，當時大貨車上面已經有堆高機，綽號「義昌」之
      成年男子找其當綑工卸貨，綽號「義昌」之成年男子本名叫丙○○，住在台南
      市，是八十五年間在臺南監獄服刑時認識云云。惟查證人即被告所指綽號「義
      昌」之成年男子丙○○於本院審理時證稱：「（八十九年十一月一日凌晨你有
      沒有開著大貨車上面載著堆高機，因為警察追捕，輪胎被警察射擊，車子停下
      來以後下車逃逸捕？）沒有，我不會開大貨車，我沒有大貨車駕照。」「（在
      庭的乙○○你認不認識？（當庭指認））認識，有二年沒有來往了。」「（你
      綽號是不是叫「義昌」？）不是，叫「璋仔」。」「（以前有沒有前科？）有
      ，竊盜、妨害兵役。」「（有沒有偷過堆高機？）沒有。」「（你有沒有和乙○○在一起服刑過？）有，八十六年左右，在台南監獄服刑。」「（你有沒有
      在綠島職訓總隊感訓過？）沒有。」等語，證人丙○○否認其綽號叫「義昌」
      ，亦否認駕駛大貨車及竊取推高機。被告於原審審理時供稱：其是受綽號「義
      昌」之邀一起到台中要幫忙搬貨云云等語，被告深夜與竊盜大貨車及推高機之
      駕駛者綽號「義昌」之成年男子同行，且竊取上開車輛，尤其堆高機，必定需
      有人在大貨車上守候，另一人駕駛堆高機，才能完成，則被告顯係與「義昌」
      者共同行竊。反之，如竊取上開車輛無需幫手，則義昌者獨自一人即可完成，
      何須找來與之十多年未連絡（見被告八十九年十一月一日警訊筆錄），且年邁
      之被告同行，致更容易暴露行跡，如果又遇警盤查時，以被告之情形也不容易
      脫逃，反嫌累贅。參諸被告等見警盤查，被員警鳴槍示警後，被告即下車逃逸
      ，其謂不知大貨車及堆高機係盜贓云云，難以採信，被告與綽號「義昌」之成
      年男子，共同竊取大貨車及推高機各一輛，均有為自己不法所有之意圖。被告
      所辯，無非卸責之詞，不足採信，事證明確，被告之犯行，足以認定。
二、被告於八十九年十一月一日凌晨某時，與綽號「義昌」之成年男子，共同攜帶客
    觀上對於人之生命、身體具有危險性之兇器Ｔ型板手壹支，利用颱風災害之夜，
    在高雄縣橋頭鄉○○村○○路○○道路工寮內，共同竊取被害人甲○○所車號Ｕ
    Ｋ─七八三號自用大貨車一輛，核其所為，係犯刑法第三百二十一條第三款、第
    五款之乘颱風災害之際，攜帶兇器竊盜罪；又被告於同日凌晨某時，與綽號「義
    昌」之成年男子，利用颱風風災之夜，至高雄縣岡山鎮○○路二號鴻興木材行工
    廠，翻爬逾越用原木堵住之大門，共同竊取葉建賢所有之高機一輛，核其所為，
    係犯刑法第三百二十一條第二款、第五款之乘颱風災害之際，逾越門扇竊盜罪。
    公訴人認被告係犯刑法第三百二十二條之常業竊盜罪，惟據被告於本院審理時供
    稱：「（你前案是不是在八十八年二月二十三日執行完畢？）八十六年十二月假
    釋出獄。」「（假釋出來以後到本件案發，靠什麼維生？）我靠零售玉米維生．
    我兒子已經過世，媳婦離家，兒子遺留下的三個小孩由我和我太太照顧。」等語
    ，參諸被告於六十二年、六十七年各犯一次竊盜罪，八十四年間再犯二次竊盜罪
    ，距六十二年、六十七年所犯竊盜罪，已二十二年及十七年，經原審法院分別判
    處有期徒三年及九月確定，於八十八年一月十七日縮短刑期執行完畢，距八十九
    年十一月一日凌晨某時又犯本案，亦有一年八個多月，尚難認被告係犯竊盜賴以
    維生，並以之為常業，起訴法條尚有未洽，應予變更。被告與綽號「義昌」之成
    年男子，就上開竊盜犯行，有犯意聯絡及行為分擔，皆為共同正犯。被告二次竊
    盜犯行，時間緊接，犯罪構成要件相同，顯係基於概括犯意反覆為之，為連續犯
    ，應依刑法第五十六條規定論以情節較重之連續乘颱風災害之際，攜帶兇器竊盜
    一罪，並加重其刑。被告於八十四年間，因犯二次竊盜罪，經原審法院分別判處
    有期徒刑三年及九月確定，於八十八年一月十七日縮短刑期執行完畢，有臺灣高
    等法院被告全國前案紀錄表一份附於本院卷可稽，五年以內再犯有期徒刑以上之
    本罪，為累犯，應依刑法第四十七條規定加重其刑，並遞加之。
三、原審以被告罪證明確，予以論罪科刑，固非無見。惟查（一）被告係犯刑法第三
    百二十一條第三款、第五款之乘颱風災害之際，攜帶兇器竊盜罪；及刑法第三百
    二十一條第二款、第五款之乘颱風災害之際，逾越門扇竊盜罪，依連續犯之規定
    論以情節較重之連續乘颱風災害之際，攜帶兇器竊盜一罪，原判決認被告係犯刑
    法第三百二十二條之常業竊盜罪，尚有未洽。（二）八十九年十一月一日凌晨，
    高雄縣橋頭鄉、岡山鎮是否確有颱風，原審未向交通部中央氣象局函查，亦有未
    當。（三）本案尚難認被告係以竊盜為常業，已如前述，原判決認被告犯常業竊
    盜罪，並諭知應於刑之執行前，令入勞動場所強制工作三年，亦有未合。被告上
    訴否認犯罪，固無足取，惟原判決既有可議，應由本院將原判決撤銷改判。爰審
    酌被告犯罪之動機、目的、手段，品行、與他人共同竊盜，在短時間內，即竊取
    大貨車及堆高機各一輛、犯罪所生之危害及犯罪後毫無悔悟之意等一切情狀，處
    如主文所示之刑。扣案之Ｔ型板手一支，應係被告或綽號「義昌」之成年男子所
    有供共同犯罪所用之物，因併為沒收之諭知。
據上論結，應依刑事訴訟法三百六十九條第一項前段、第三百六十四條、第三百條、
第二百九十九條第一項前段、刑法第二十八條、第五十六條、第三百二十一條第三款
、第五款、第四十七條、第三十八條第一項第二款，判決如主文。
本案經檢察官李傳來到庭執行職務。
中    華    民    國      九十      年       八      月       三十      日
                                     臺灣高等法院臺南分院刑事第二庭
                                         審判長法官  游    明    仁
                                               法官  林    永    茂
                                               法官  陳    清    溪
右正本證明與原本無異。
如不服本判決，應於判決送達後十日內，向本院提出上訴狀，其未敘述理由者並應於
提出上訴狀後十日內向本院補提理由書（應附繕本）。
                                        法院書記官  嚴      巧    花
中    華    民    國      九十      年       八      月       卅一      日
附錄法條：
刑法第三百二十一條
犯竊盜罪而有左列情形之一者，處六月以上五年以下有期徒刑：
一、於夜間侵入住宅或有人居住之建築物、船艦，或隱匿其內而犯之者。
二、毀越門扇、牆垣或其他安全設備而犯之者。
三、攜帶兇器而犯之者。
四、結夥三人以上而犯之者。
五、乘火災、水災或其他災害之際而犯之者。
六、在車站或埠頭而犯之者。
前項之未遂罰之。


司法院資訊處製作；財團法人民間司法改革基金會備份。
